臺灣高等法院臺南分院民事裁定　96年度破抗字第18號
抗 告 人
即聲請人　甲○○
上列抗告人請求宣告破產事件，對於中華民國96年5月31日臺灣
雲林地方法院（95年度破字第35號）號裁定，提起抗告，本院裁
定如下：
    主  文
抗告駁回。
抗告訴訟費用由抗告人負擔。
    理  由
一、抗告意旨略以：抗告人所負債務金額計新台幣（下同）3,64
    3,800元，現有資產32萬元，而所負債務顯已超過現實資產
    ，實已不足清償其債務，而聲請人又已停止支付，是依上開
    破產法第57、58、1條等規定，最高法院92年台抗字第89號
    栽判意旨所示，抗告人已符合破產宣告之形式要件，而有宣
    告破產之原因。抗告人現有資產為32萬元現款及每月薪資3
    萬3千元至3萬4千元左右，扣除本件破產管理人報酬5萬元計
    ，仍有餘額，足組成破產財團，並清償破產財團之費用及財
    團之債務，顯見本件有破產宣告之實益及必要。再如原裁定
    所稱經全部債權人聲請強制執行抗告人之薪資，每月扣薪三
    分之一，即約11,000元，一年計132,000元，根本不足清償
    債權人之本金，如此使抗告人永遠背負全部債務，況抗告人
    年已滿52歲，原裁定何以知得以繼續工作8年以上? 基上，
    抗告人自得聲請破產宣告，竟遭原裁定駁回，洵有未洽，為
    此提起抗告，請求廢棄原裁定云云。
二、按債務人不能清償債務者，依本法所規定和解或破產程序，
    清理其債務。債務人停止支付者，推定其為不能清償；破產
    ，對債務人不能清償債務者宣告之；破產除另有規定外，得
    因債權人或債務人之聲請宣告之， 破產法第1條、第57條、
    第58條第1項分別定有明文。 而所謂停止支付，係指債務人
    對於債權人表示不能支付一般金錢債務意旨之行為而言，債
    務人雖給付遲延，惟倘有其他事實證據足以證明確有清償債
    務之能力時，即難認有宣告破產之原因。又法院對破產事件
    在裁定前，得依職權為必要之調查，亦為破產法第63條第2
    項所明定。所謂不能清償，係指對應即時清償金錢或得易為
    金錢之債務，一般、繼續且客觀的不能支付。不能清償債務
    ，並非僅指債務人所負之債務超過其資產，尚需綜合債務人
    之財產、信用及能力加以評估，不能僅以債務人之財產為標
    準，必再動用信用及能力均有未迨後，仍無法清償始屬之。
    又按「左列財產為破產財團：一破產宣告時屬於破產人之一
    切財產，及將來行使之財產請求權。二破產宣告後，破產終
    結前，破產人所取得之財產。專屬於破產人本身之權利及禁
    止扣押之財產，不屬於破產財團。」、「財團費用及財團債
    務，應先於破產債權，隨時由破產財團清償之。」「破產宣
    告後，如破產財團之財產不敷清償財團費用及財團債務時，
    法院因破產管理人之聲請，應以裁定宣告破產終止。」，破
    產法第57條、第82條、第97條、第148條分別定有明文。是
    法院依職權查明債務人確係毫無財產，破產財團不能構成，
    或以破產財團尚不足清償破產程序之費用即財團費用及財團
    債務時，因無從依破產程序清理其債務，類推破產法第148
    條之立法趣旨，宣告破產顯無實益，徒增花費，此時法院應
    裁定駁回其聲請（司法院25年院字第1505號解釋、最高法院
    86年度台抗字第479號裁定意旨參照）。從而，構成破產財
    團之債務人財產，明顯不足清償同法第95條、96條所列破產
    財團費用及財團債務時，依同法第148條規定，法院於宣告
    破產後，隨即須同時宣告破產程序終止，此無異徒增破產程
    序及費用之浪費，且無益於債務人及其他債權人，參照上開
    司法院解釋及相關說明，於此情狀，聲請宣告破產已無實益
    ，應適用同法第63條第1項規定以裁定駁回破產宣告之聲請
    。
三、經查：原法院依職權調取聲請人投保資料及財產所得資料顯
    示，抗告人名下雖無不動產，惟自94年7月起即任職於尚奇
    企業有限公司，每月投保薪資為36,300元，94年度於尚奇企
    業有限公司之薪資所得為363,603元，此有勞保局電子閘門
    查詢作業被保險投保資料查詢表、稅務電子閘門財產所得調
    件明細表在卷可參。又依聲請人自陳其所負擔債務其中100
    萬元部分，係因長子楊浚銘創業需要資金約100萬元，而向
    金融機構貸款以提供其創業資金，因經營不善，留下債務由
    聲請人負擔云云，惟上開借款既係其子楊浚銘所需，經聲請
    人向金融機構借款而轉借予楊浚銘，而楊浚銘於借貸之時，
    業已成年，聲請人自得請求楊浚銘返還該筆借款。再抗告人
    目前有工作每月薪資3萬3千元至3萬4千元左右，且年52歲尚
    有勞動能力，人於短期內亦無可能增加積極財產以清償債務
    所負債務金額計3,643,800元，非十分鉅大，非無可能增加
    積極財產以清償債務，依前開說明，尚難認抗告人已無清償
    債務之能力。而抗告人現有資產為32萬元，已遑論有清償全
    部債務之可能，且如為破產之宣告，尚須優先支付破產財團
    之管理、變價及分配所生之費用、破產管理人之報酬等財團
    費用，如此，將使破產財團財產更形減少，更減少債權人受
    有分配之可能。是依首揭規定及說明，本件並無對抗告人宣
    告破產之實益及進行破產程序之必要。
四、綜上所述，本件聲請破產事件，原審法院於審酌抗告人之財
    產總額、清償能力及確實債務金額，並調閱相關資料予以查
    證後，認抗告人尚無不能清償之情，與破產聲請要件不合，
    駁回其聲請，核無不合。且本院認本件並無對抗告人宣告破
    產之實益及進行破產程序之必要。因之，抗告人抗告意旨猶
    執前詞，指摘原裁定不當，求予廢棄，為無理由，應予駁回
    。
五、據上論結，本件抗告為無理由，依破產法第5條、民事訴訟
    法第495條之1第1項、第449條第1項、第95條、第78條，裁
    定如主文。
中　　華　　民　　國　　96　　年　　7 　　月　　23　　日
                  民事第四庭    審判長法　官　王惠一
                                      法　官　林永茂
                                      法　官　王浦傑
上為正本係照原本作成。
如不服本裁定，僅得於收受本裁定正本送達後10日內以適用法規
顯有錯誤為理由，向本院提出再抗告狀（須附繕本）依法應繳納
抗告費新台幣1千元，並委任律師為訴訟代理人，經本院許可後
始可再抗告於最高法院。
中　　華　　民　　國　　96　　年　　7 　　月　　24　　日
                                      書記官  廖英琇
【附記】
民事訴訟法第495條之1第2項準用同法第466條之1第1、2項規定
：
(1)對於第二審判決上訴，上訴人應委任律師為訴訟代理人。但上
  訴人或其法定代理人具有律師資格者，不在此限。
(2)上訴人之配偶、三親等內之血親、二親等內之姻親，或上訴人
  為法人、中央或地方機關時，其所屬專任人員具有律師資格並
  經法院認為適當者，亦得為第三審訴訟代理人。
民事訴訟法第466條之2：
　上訴人無資力委任訴訟代理人者，得依訴訟救助之規定，聲請
  第三審法院為之選任律師為其訴訟代理人。
